臺灣高等法院刑事判決　　　　　　　　　　　　　九十一年度上易字第一七三八號
　　上　訴　人
　　即　被　告　乙○○
右上訴人即被告因詐欺案件，不服臺灣台北地方法院八十九年度易字第四三二號，中
華民國九十一年四月二十三日第一審判決（起訴案號：臺灣台北地方法院檢察署八十
八年度偵緝字第八四九號、第八五０號）提起上訴，本院判決如左：
    主  文
上訴駁回。
    事  實
一、乙○○於民國（下同）八十二年間因詐欺案件，經台灣台北地方法院於八十二年
    六月二十五日以八十二年易字第三一四八號判處有期徒刑七月，上訴後，經本院
    於同年九月十四日以八十二年上易字第四四四八號裁判上訴駁回確定，並於八十
    三年六月二十五日執行完畢；詎其竟不知悔改，明知其買賣股票，賠累甚多，已
    無資力，竟意圖為自己不法之所有，於八十七年三月中旬時，打電話至丙○○工
    作之台北市木柵地區京華證券公司木柵分公司，佯稱有人要炒作泰豐輪胎股份有
    限公司（下稱泰豐公司）股票，而向丙○○調度資金新台幣（下同）一百九十萬
    元，期限二個月，到期後願給付本金連利息二百五十三萬五百元，使丙○○陷於
    錯誤，誤信為真，乃於同年三月二十七日及三十一日分別匯款三十萬元及一百六
    十萬元予乙○○所指定王陳明珠於台北市○○路十二號第一商業銀行木柵分行帳
    號00000000000號帳戶，惟乙○○竟未依約將丙○○交付之款項購買
    泰豐公司股票，而擅將前開款項用以清償其他債務，事後丙○○始知受騙。
二、案經被害人丙○○訴由台灣台北地方法院檢察署檢察官偵查起訴。
    理  由
一、訊據上訴人即被告乙○○雖承認有向告訴人丙○○調度資金一百九十萬元無誤，
    惟矢口否認有何詐欺犯行，辯稱：因為當時伊都是委託告訴人隔壁之蕭姓營業員
    下單，告訴人知悉伊作的不錯，乃主動打電話給伊表示請伊代為操盤，當時伊同
    時向丙種借款來作，本來作「中強」之空單，但因中強當時股價一直居高不下，
    所以虧損了一些錢，後來改作「泰豐」再改買「台光」，但因盤勢與操盤方向相
    反所以所有資金都賠掉了，本件純粹是投資失利，伊並沒有詐欺之故意云云。
二、惟查：右開事實，迭據告訴人丙○○指訴綦詳，並有告訴人提出之切結書影本一
    紙、面額五百二十五萬元之本票影本一紙在卷足資佐證，且被告乙○○於偵查中
    亦坦承稱：「（問：如何借一百九十萬元？）借一百九十萬元買泰豐（股票），
    預知會漲，買二十張，因為其他債權人要錢，所以先還。」等語（參台灣台北地
    方法院檢察署八十八年偵緝字第八四九號卷第六三頁筆錄記載）；再參酌被告迄
    今仍無法提出有購買「泰豐」股票之證據以實其說。且告訴人提出八十七年三月
    三十一日起至同年五月二十九日「泰豐」公司股票之每日收盤價格表（此表格所
    記載之價格為被告所不爭執，附於同偵卷第八六至八八頁）所示，「泰豐」公司
    之股價仍呈現跌勢，並非如被告所言是呈漲勢之狀態，被告並無不能購買「泰豐
    」公司股票之理由存在；另觀之卷附被告所親筆之切結書明白載稱被告言明代告
    訴人丙○○「保管『泰豐』股票二十張」之字樣。由此足證，被告向告訴人丙○○借款之時，並無購買「泰豐」公司股票之打算，伊竟假借購買「泰豐」股票名
    義向告訴人詐騙金錢，用為償還其他債權人之所需，伊具有不法所有之意圖至明
    。被告所辯投資失利云云，顯係卸責之詞，不足採信。本件事證明確，被告犯行
    堪予認定，應依法論科。
三、核被告所為，係犯刑法第三百三十九條第一項詐欺取財罪。查被告有事實欄所述
    之犯罪科刑執行情形，此有台灣高等法院檢察署刑案紀錄簡覆表一份在卷可稽，
    其於有期徒刑執行完畢後，五年內再犯本件有期徒刑以上之罪，係屬累犯，應依
    刑法第四十七條之規定，加重其刑。原審引據刑法第三百三十九條第一項、第四
    十七條、罰金罰鍰提高標準條例第一條前段，並審酌被告犯罪之動機、目的、手
    段、所生損害及犯後態度等一切情狀，量處有期徒刑拾月之刑。
四、公訴意旨另以被告乙○○並基於概括之犯意，於八十七年二月十一日，向告訴人
    甲○○、丙○○佯稱，伊向他人大額支借操作股票，使甲○○、丙○○不疑有詐
    ，分別交付二十萬元及三百萬元之行為，尚涉有詐欺取財罪嫌云云。經查：
(一)、訊據被告乙○○堅決否認有何詐欺犯行，辯稱：八十七年二月五日左右，甲○○
    打電話告訴我說丙○○輸很多錢，叫我幫丙○○操盤，當時我的營業員是蕭先生
    ，丙○○坐蕭先生旁邊，是他們自己請我幫他們操盤買賣股票，我並沒有施用詐
    術，後來因為股票虧損，他們才告我詐欺等語。
(二)、按刑法第三百三十九條第一項之詐欺罪，須行為人施用詐術，致他人陷於錯誤而
    為財物之交付始可，如行為人並未施用詐術，或其所用方法不能認係詐術，亦不
    致使人陷於錯誤，即均與該條之構成要件有間（最高法院四十六年度臺上字第二
    六０號判例參照）。至於民事債務當事人間，若有未依債務本旨履行給付之情形
    ，在一般社會經驗而言，原因非一；其因不可歸責之事由無法給付，或因合法得
    對抗他造主張抗辯而拒絕給付，甚至債之關係成立後，始行惡意遲延給付，皆有
    可能，非必出於自始無意給付之詐欺犯罪一端；又刑事被告依法不負自證無罪之
    義務，故在別無積極證據之情形下，自難違反刑事訴訟法第一百五十四條之規定
    ，以被告單純債務不履行之狀態，推定被告自始即有不法所有之意圖而施用詐術
    。
(三)、依告訴人甲○○於原審訊問時到庭陳稱：「八十六年七月進入京華證券公司做營
    業員，在那認識乙○○，乙○○原為另一位營業員之客戶，其離職而將乙○○之
    業務轉給我，我離職後乙○○之客戶業務交丙○○，印象中乙○○喊盤我接單，
    他京華之帳戶由我幫忙掛單，乙○○之操作方式是做空，．．．八十六年十一月
    間開始接乙○○之單，隔（八十七）年二月才請王操作股票，．．．乙○○說他
    幫基金操盤，幫人操盤抓的點不錯，他當時抓的點不錯，我經手的部分，如他有
    五支股票，約有二、三支操作的不錯，所以認為他看盤能力不錯。」「（問：八
    十七年二月十一日如何拿出錢請被告操作？）係當天（指八十七年二月十一日）
    前二、三天，我與丙○○有先問被告可否幫忙操盤，但用我們自己戶頭，他同意
    後，我們自行湊二十萬及三百萬元請他操盤，他說他另外有營業員那做丙種，在
    我們交錢時，他說我們資金太少，要用另外丙種之戶頭做，錢就不放在我們這做
    。」（參原審八十九年三月十四日庭訊筆錄記載）。依告訴人丙○○於本院九十
    年七月二十三日訊問時到庭陳稱：「（問：八十七年二月十一日是你與甲○○請
    被告操盤，還是被告來找你們？）甲○○跟我提議說被告的操盤能力不錯，所以
    我們二人主動請被告操盤，二十萬與三百萬也是我們自行籌措。」（參見當日庭
    訊筆錄記載）
(四)、綜上所述，顯見告訴人甲○○及丙○○所以會請被告乙○○操作買賣股票，係因
    告訴人甲○○擔任被告乙○○之服務營業員時，親見被告乙○○之操盤能力不錯
    而主動向丙○○提議請被告乙○○代為操盤買賣股票，被告乙○○並未施用任何
    詐術，且告訴人甲○○與丙○○交付二十萬元及三百萬元，乃因具體評估過被告
    乙○○之操盤能力後，覺得被告乙○○值得託付而自行籌措交予被告乙○○，告
    訴人甲○○及丙○○於交付款項一事，並無陷於錯誤之餘地，依前揭說明所示，
    被告乙○○之行為與刑法第三百三十九條第一項詐欺取財罪之構成要件有間，尚
    不得遽以該罪相繩。縱使被告乙○○於取得款項後有何違背委託關係之不當行為
    存在，此乃是否另涉刑法侵占或背信罪之問題，尚與本件詐欺取財罪無涉；此外
    復查無其他積極證據足資認定被告乙○○有何詐欺犯行，原應為無罪之諭知，惟
    公訴意旨認此部分與前開有罪部分有連續犯之裁判上一罪關係，原審爰不另為無
    罪之諭知。
五、原審以上認定及論斷、說明，俱無違誤，量刑亦稱允洽。被告猶執前詞上訴否認
    犯行，為無理由，應予駁回。
六、據上論斷，應依刑事訴訟法第三百六十八條，判決如主文。
本案經檢察官覃正祥到庭執行職務。
中      華      民      國      九十一      年      八     月     六    日
                              臺灣高等法院刑事第九庭
                                  審判長法  官  李  文  成
                                法  官  官  有  明
                                        法  官  周  盈  文
右正本證明與原本無異。
不得上訴。
                                        書記官  余  姿  慧
中      華      民      國     九十一   年      八      月      六      日
附錄：本案論罪科刑法條全文
刑法第三百三十九條第一項：
 (普通詐欺罪)
意圖為自己或第三人不法之所有，以詐術使人將本人或第三人之物交付者，處五年以
下有期徒刑、拘役或科或併科一千元以下罰金。
以前項方法得財產上不法之利益或使第三人得之者，亦同。
前二項之未遂犯罰之。
